【裁判字號】    99,交聲更,15
【裁判日期】    990420
【裁判案由】    交管條例聲異
【裁判全文】
臺灣板橋地方法院交通事件裁定        99年度交聲更字第15號
原處分機關  交通部公路總局臺北區監理所
異  議  人
即受處分人  昌暉國際股份有限公司
代  表  人  甲○○  57歲民.
上列受處分人因違反道路交通管理處罰條例案件，對於交通部公
路總局臺北區監理所於民國98年11月6 日所為之處分（原處分案
號：北監自裁字第40－RA0000000 號），聲明異議，本院於98年
12月31日以98年度交聲字第4339號裁定後，異議人不服而提起抗
告，經臺灣高等法院於99年2 月22日以99年度交抗字第629 號裁
定撤銷發回，本院更為裁定如下：
    主  文
原處分撤銷。
昌暉國際股份有限公司不罰。
    理  由
一、原處分意旨略以：異議人即受處分人昌暉國際股份有限公司
    所有之車牌號碼0606－JT號之自用小客車，於民國98年8 月
    29日下午2 時許，行經基隆市○○路249 巷時，因「駕車行
    經有燈光號誌管制之交岔路口闖紅燈」違規事實，經基隆市
    警察局交通警察隊執勤警員拍照後逕行舉發。嗣原處分機關
    以北監自裁字第40－RA0000000 號違反道路交通管理事件裁
    決書，依道路交通管理處罰條例第53條第1 項、第63條第1
    項第3 款（裁決書漏引同條項第三款）之規定，裁處罰鍰新
    臺幣（下同）2,700 元，並記違規點數3 點。
二、異議意旨略以：伊於98年8 月29日將車牌號碼0606－JT號之
    自用小客車借予自稱「鄭月秋」之女子，該違規係「鄭月秋
    」所為，原處分機關舉發有誤，而對原處分不服，爰為此聲
    明異議，請求撤銷原處分等語。
三、按法院受理交通事件，準用刑事訴訟法之規定，道路交通管
    理處罰條例第89條前段定有明文。又犯罪事實應依證據認定
    之，無證據不得認定其犯罪事實，刑事訴訟法第154 條第2
    項定有明文；而犯罪事實之認定，應憑證據，如未能發現相
    關證據，或證據不足以證明，自不能以推測或擬制之方法，
    以為裁判基礎；另認定不利於被告之事實，須依積極證據，
    苟積極證據不足為不利於被告事實之認定時，即應為有利於
    被告之認定，更不必有何有利之證據（最高法院30年上字第
    816 號、40年台上字第816 號判例意旨參照）。易言之，法
    院於審理行為人違反道路交通管理處罰條例案件，當踐行完
    畢調查證據之程序後，為事實之認定時如就原處分機關所認
    定之行為人違規之事實仍有合理之訴訟上懷疑，而無法百分
    之百確信行為人確有該當於道路交通管理處罰條例各該處罰
    條文之構成要件事實時，此際即應依訴訟上之待證事實「倘
    有懷疑，則從被告之利益作解釋」之證據法則，作對受處分
    人有利之認定。
四、訊據異議人固不否認伊所有之前開自用小客車於上揭時、地
    有闖紅燈違規之情事，惟辯稱：闖紅燈者係「鄭月秋」所為
    等語。經查，觀諸異議人之代表人甲○○於本院調查中指訴
    ：伊在狀子寫道係「鄭月秋」闖紅燈，「鄭月秋」就是現在
    在庭的證人「乙○○」之情（見本院99年4 月19日之訊問筆
    錄），另參以證人乙○○於本院調查程序中具結證述：伊看
    過庭上異議人之代表人甲○○，與甲○○係經由報紙認識，
    又伊有於98年8 月29日下午2 點開異議人的車子，闖紅燈的
    人係伊等語歷歷（見本院99年4 月19日之訊問筆錄），則由
    證人乙○○之證詞，足見當天之駕駛人為乙○○且乙○○有
    為闖紅燈之情無訛，是異議人前開所辯，自屬有據。
五、從而，異議人所有之自用小客車既係交由乙○○駕駛，且查
    無其他積極證據足以證明異議人確有原處分機關所認定之違
    規行為，自應另對異議人為有利之認定，而由本院將原處分
    撤銷，改諭知異議人不罰，以昭審慎。
據上論斷，應依道路交通管理處罰條例第87條第2 項，道路交通
案件處理辦法第20條前段之規定，裁定如主文。
中    華    民    國    99    年    4     月    20    日
                      交通法庭  法  官  連雅婷
以上正本證明與原本無異。
如不服本裁定，應於裁定送達後5 日內敘明抗告理由，向本院提
出抗告狀。
                                書記官  郭晉良
中    華    民    國    99    年    4     月    20    日

司法院資訊處製作；財團法人民間司法改革基金會備份。
